【裁判字號】    89,訴,3019
【裁判日期】    900404
【裁判案由】    第三人異議之訴等
【裁判全文】
臺灣高雄地方法院民事判決  八十九年度訴字第三０一九號
    原      告  甲○○
    訴訟代理人  蔡建賢  律師
    被      告  聖嘉機械工程有限公司
    法定代理人  丙○○
    被      告  乙○○
右當事人間請求第三人異議之訴等事件，本院判決如左：
    主      文
    事      實
    理      由
中      華      民      國    九十      年      四      月      四      日
                                臺灣高雄地方法院民事第一庭
~B法  官  鄭月霞
右正本證明與原本無異。
如不服本判決，應於送達後廿日內，向本院提出上訴狀。
~B書記官  林妙妙
中      華      民      國    九十      年      四      月      四      日
為代位提起第三人異議之訴等，依法起訴事：
    訴之聲明
一、鈞院八十九年執字第一五二０一號強制執行就原告所有座落高雄縣橋頭鄉○○○
    段二五、二九地號土地上被告聖嘉機械工程有限公司所有門牌號高雄縣橋頭鄉○○路二六號鐵皮造平房廠房之查封應予以撤銷。
二、被告聖嘉機械工程有限公司應將前揭土地上廠房及其地上物拆除騰空交還土地予
    原告。
三、原告願供擔保請准宣告假執行。
四、訴訟費用由被告共同負擔。
    事實理由
一、緣被告聖嘉機械工程有限公司前於民國（下同）八十四年五月十四日向原告承租
    座落高雄橋頭鄉○○○段二五、二九地號土地一部分，以興建廠房使用，期間自
    八十四年五月十五日至八十九年五月十四日為期五年，每年租金新台幣二十五萬
    元（見證一）。租約成立後，被告聖嘉公司即建造門牌號高雄縣橋頭鄉○○路二
    六號之鐵皮造平房廠房乙棟。不料，八十七年間聖嘉公司交付以支付租金之支票
    屆期經原告提示遭跳票，並拒絕依約支付租金，屢經催告，置諸不理，事經原告
    依法終止租約，並聲請支付命令確定在案（見證二）。而今租約亦已期滿而消滅
    ，惟聖嘉公司仍拒絕依約搬遷。
二、其次，被告乙○○竟於八十九年五月間以八十九年執字第一五二０號執行事件對
    訴外人丙○○之債權，向  鈞院聲請查封系爭土地上聖嘉公司之廠房（見證三）
    。惟查，系爭廠房乃聖嘉公司所興建及使用，因系爭廠房乃未保存登記之房屋，
    依最高法院判例所示，其所有權乃屬興建之人所有，亦即屬出資建造之聖嘉公司
    所有，故被告乙○○之前揭強制執行程序查封系爭建物自屬錯誤。
三、謹按，第三人就執行標的物有足以排除強制執行之權利者，得於強制執行程序終
    結前，向執行法院對債權人提起異議之訴。如債務人亦否認其權利時，並得以債
    務人為被告，強制執行法第十五條定有明文。本件系爭廠房乃屬被告聖嘉公司所
    有，依法聖嘉公司自得提起異議之訴排除查封，而聖嘉公司感於異議，且拒絕依
    租約騰空交還土地，原告對被告聖嘉公司依民法第七六七條物上請求權及第四五
    五條租賃物返還請求權之規定，自得請求交還土地，倘若任令系爭廠房被拍賣，
    則原告對聖嘉公司之請求權將無法履行，爰準依民法第二四二條之規定，代位聖
    嘉公司提起第三人異議之訴請求被告乙○○撤銷查封，並請求被告聖嘉公司將系
    爭建物拆除騰空交還土地，以維權益。
為依法更正聲請事：
    更正訴之聲明
一、鈞院八十九年執字第一五二０一號強制執行就原告所有座落高雄縣橋頭鄉○○○
    段二五二八、二五二九地號土地上被告聖嘉機械工程有限公司所有門牌號高雄縣
    橋頭鄉○○路二六號鐵皮造平房廠房之查封應予以撤銷。
二、被告聖嘉機械工程有限公司應將前揭土地上如附圖斜線所示之廠房及其地上物拆
    除騰空交還土地予原告。
三、原告願供擔保請准宣告假執行。
四、訴訟費用由被告共同負擔。
    事實理由
緣本件原告起訴時之聲明內容因系爭廠房建物之座落位置及面積尚未確定，今上開建
物之位置及面積已確定如附圖，為此特更正原訴之聲明內容如前。
為依法陳報事：
  緣本件原告係主張，系爭高雄縣橋頭鄉○○路二六號鐵皮廠房乃被告聖嘉機械工程
  有限公司所有，而被告乙○○以對訴外人丙○○（聖嘉公司之負責人）個人債權而
  查封系爭廠房，其查封標的錯誤。又因聖嘉公司與原告間已無租約關係，故聖嘉公
  司之系爭廠房為無權占有原告之土地，原告自得請聖嘉公司遷讓返還土地，惟被告
  乙○○聲明對系爭廠房查封，依查封之效力，原告在查封期間不得請求聖嘉公司拆
  屋還地，爰民法第七六七條物上請求權，準用同法第二四二條代位聖嘉公司依強制
  執行法第十五條之規定聲明異議，並主張第三人異議之訴，請求撤銷查封，此為訴
  之聲明第一項內容，亦即請求被告乙○○以查封標物錯誤為由撤銷查封。
為依法提準備書事：
一、緣本件被告乙○○略以：系爭房屋之房屋稅及丙○○之所得稅申報資料內登記所
    有權人為丙○○，故以此證明系爭房屋乃丙○○所興建且為所有權人。
二、惟繳納稅捐之行為僅屬行政法上稅捐義務之履行，與民事訴訟中所有權之歸屬等
    待證事實並無直接關連，此法院判所承認貫見解，故被告乙○○以丙○○之繳稅
    資料主張系爭房屋所有權，乃屬欠缺事證及關連性，其主張自不可採。
    次查，系爭房屋乃被告聖嘉機械工程有限公司之工廠廠房，並非供個人使用，此
    為兩造所不否認之事實，且有勘驗筆錄及照片可稽。
    其次，倘若系爭房屋為丙○○個人所建，而非丙○○所使用，則聖嘉機械公司與
    丙○○間應有租約等法律原因存在，惟被告等並未提出任何證明丙○○與占有使
    用者（聖嘉機械公司）間法律關係之事證，而不動產之所有權原則上以登記為準
    ，否則應以占有為其所有權表徵，本件系爭房屋既未登記，則應以占有使用為其
    所有權之表徵，除非別有事證（例如占有使用者係基於所有權以外之原因－租賃
    契約，而占有使用），否則未登記之不動產應以現占有使用之人受善意占有之推
    定，而推定為所有權人。因此，本件系爭房屋乃屬被告聖嘉機械公司所有。
三、又查，本件系爭房屋乃被告聖嘉機械公司向原告承租系爭房屋基地，而依上揭租
    約所建造，訴外人丙○○並無占有使用系爭房屋基地之權源，故被告辯稱，系爭
    房屋乃丙○○所建造，其應先就此提出事證證明，且應就丙○○何以有占有使用
    系爭基地之權源負證明責任。而本件訴外人丙○○既無占有使用系爭房屋基地之
    權源，又無占有使用系爭房屋，就民事物權之所有權表彰所需之內容事實無一具
    備，自不得單憑房屋稅之繳納而證明不動產之所有權。
四、綜右所述，本件被告既未提出證明系爭房屋所有權人為丙○○之事證，其抗辯自
    不可採；退而言之，丙○○並未占有使用系爭房屋，又無占有系爭房屋基地之權
    ，源被告或任何承受系爭房屋之人將面臨拆屋還地之結果，如此，則被告乙○○
    之強制執行及抗辯自無受保護之必要及目的，故被告之抗辯自無理由。
為第三人異議之訴等事件，謹具答辯狀事：
    訴之聲明
一、原告之訴駁回。
二、訴訟費用由原告負擔。
三、如受不利判決，願供擔保，請准免予假執行。
    事實及理由
一、座落於原告土地上之未辦保存登記建物，並非聖嘉公司所有，而係丙○○所有，
    被告查封並無錯誤。
  1.座落於原告土地上之未辦保存登記建物（即高雄縣橋頭鄉○○路二六號）鐵皮房
    屋，為丙○○所有，此乃被告乙○○勝訴確定後，以執行名義向稅捐處杳詢系爭
    房屋財產資料而來，此有歸戶資料影本乙份可稽（證物一），因此該鐵皮屋為丙○○原始取得，殆無疑義。
  2.原告甲○○，僅將土地租予聖嘉公司，並未提出任何證據證明房屋為聖嘉公司出
    資興建，因此原告主張系爭土地上之房屋為聖嘉公司所有，即屬無據。
  3.綜上說明，聖嘉公司並非房屋所有權人，並無足以排除強制執行的權利，根本不
    得提起第三人異議之訴，則原告甲○○更無從代位。
二、民法第二百四十二條之代位權必須債務人怠於行使權利，始得為之。今原告甲○○並未發函催告聖嘉公司行使權利，如何能主張聖嘉公司已怠於行使權利。


司法院資訊處製作；財團法人民間司法改革基金會備份。
